臺灣臺北地方法院民事判決
109年度重訴字第1214號
原      告  高佳駿  

訴訟代理人  楊金順律師
被      告  飛鵬有限公司


法定代理人  高慧芝  
訴訟代理人  洪貴叁律師
            洪偉勝律師
            李燕俐律師
            胡珮琪律師
上列當事人間給付服務費事件，本院於民國110年10月20日言詞
辯論終結，判決如下：
    主      文
原告之訴及假執行之聲請均駁回。
訴訟費用由原告負擔。
    事實及理由
一、原告起訴主張略以：
　㈠緣斯曼特企業有限公司(下稱斯曼特公司)有意購置位於臺北市
    ○○區○○○○0段000號15樓房屋（下稱系爭不動產），礙於資金不足
    ，於原告接洽下，覓得被告願先出資買受並出租斯曼特公司
    ，被告於民國103年3月13日以其法定代理人即高慧芝名義簽立不
    動產買賣契約書，以總價新臺幣(下同)2億4900萬元購入，於
    同年5月1日辦理所有權移轉登記於被告名下，復於103年3月14日
    ，由原告擔任見證人，斯曼特公司與被告、高慧芝共同簽立原
    證2之協議書，約定於五年租期屆滿時，斯曼特公司應以3億4
    80萬元向被告承購系爭不動產，如提前於第三年終止租約，應
    以2億9210萬元購買，被告不得於租期內出售系爭不動產，如
    有出售他人，斯曼特公司有依上開價格優先承買之權利，並
    於協議書第4條約定，斯曼特公司若未能如期承購，應賠償被
    告4000萬元，被告如因故無法出售，則應賠償被告4000萬元
    。嗣於103年5月1日辦理系爭不動產移轉登記予被告後，於同年
    月2日，由原告擔任見證人，被告再與斯曼特公司簽立租約，
    約定五年之租賃期間為103年5月2日至108年5月1日。
　㈡被告應依原證3合約書之約定，按被告與斯曼特公司約定之預
    定應售總價之1%給付財務顧問費及買賣價差扣除成本後20%
    給付投資顧問費，共計20,825,000元。原告受委託進行財務
    規劃服務，已於簽立上開協議書時完成，僅係將原告受領財務
    顧問服務費及投資顧問費之時間訂於被告與斯曼特公司間租
    約滿三年或屆滿時而出賣系爭不動產時支付。
　㈢關於被告拒絕提出與斯曼特公司於108年1月3日簽立之房屋租
    賃契約書(即延長之租約)第五條所指之協議書，應認原告主
    張為真實。斯曼特公司負有承購系爭不動產義務。惟斯曼特
    公司因故不願承購，被告亦認時局不好不願出售，雙方另協
    議違約金之支付方式，除有證人賓雪玉於另案證述外，亦有
    斯曼特公司於另案（臺灣高等法院110年度重上字第508號）
    提出與被告於108年1月3日簽立房屋租賃契約書，其中第五
    條約定可明。為保原告之利益，須釐清斯曼特公司與被告間
    究竟如何商議協議書中關於買賣及違約金問題，迄今被告不
    僅未主動提出延長之租約，更拒絕提出延長之租約內提及之
    協議書，有礙於發現真實與促進訴訟，應認原告主張被告確
    實負有向斯曼特公司出售系爭不動產義務，否則應支付違約
    金等情為真實。原告爰依原證3之契約請求權及民法第184條
    第1項規定請求被告給付系爭不動產應出售之財務顧問費用
    及結算後之投資顧問費用，並聲明：㈠被告應給付原告20,82
    5,000元及自108年3月15日起至清償日止，按年息百分之五
    計算之利息。㈡原告願供擔保請准宣告假執行。
二、被告答辯意旨略以：
　㈠原證2之協議書並非買賣契約或原告主張之聯立契約，被告與
    斯曼特公司就系爭不動產是否為買賣，仍待日後為具體約定
    並另行簽立不動產買賣契約，原證2之協議書充其量僅為被
    告與斯曼特公司就系爭不動產未來合作之意向，與原告無涉
    ，原告主張得請求被告給付顧問費用，顯無理由。
　㈡原告雖主張依原證3之合約書得請求被告給付顧問費用云云，
    當時原告向被告法定代理人告以斯曼特公司有承租系爭不動
    產之意願，日後倘該公司營運得宜，在該公司財務能力足以
    購買之情形下，擬購買系爭不動產。惟當時103年斯曼特公
    司並無財力購買系爭不動產，原告乃向被告法定代理人提出
    由被告向系爭不動產前手購入之建議，並告以目前租金行情
    為市價之3%，原告可代被告與斯曼特公司談到3.5%之租金，
    倘斯曼特公司擬於簽立租賃契約後三年或五年內購買系爭不
    動產，則三年後價格為二億九千餘萬元，五年後價格為三億
    四百八十萬元。被告認此項投資有獲利可能，始簽立由原告
    撰擬原證3之合約書，約定被告於「購買」及「出售」系爭
    不動產時各支付總價1%價金為原告之財務顧問服務費，並同
    意於結算買賣價差扣除成本後總價百分之二十之金額為原告
    之投資顧問費用。
　㈢原證3之合約書由原告所撰擬，所載之承包，待工作完成後始
    有報酬請求權。依系爭不動產建物登記謄本記載，系爭不動
    產迄今仍為被告所有，並未賣予斯曼特公司或他人。系爭不
    動產既未出售，原告請求被告給付系爭不動產出售時之不動
    產總價1%之財務顧問服務費，自屬無據，且系爭不動產並未
    出售，自無買賣價差可供結算，原告之請求顯無理由。被告
    已應原告之要求，配合簽立載有保密條款之合約書，並於10
    3年3月20日以現金方式支付原告購買系爭不動產時總價1%之
    財務顧問服務費255萬元。
　㈣斯曼特公司於原證2之期限屆至後，無力購入系爭房屋，買賣
    既未完成，原告訴請被告給付，並無理由。況原告迄今並未
    舉證其提供任何財務規劃或投資規劃之顧問服務，遑論顧問
    應完成之工作，原告訴請被告給付財務顧問或投資顧問費用
    ，均無理由。被告與斯曼特公司於原證2所定之期限屆至後
    ，因斯曼特公司無力購入系爭不動產，遂以續訂五年租約之
    方式以繼續占有、使用房屋，且因其無力一次給付違約金40
    00萬之全額，遂約定以平攤於各期租金乙節，此部分被告並
    未否認，復有證人賓雪玉於本院109年度重訴字第1323號案
    件於110年4月12日到庭證述明確。本件斯曼特公司最終並未
    購入系爭不動產，原告所承攬之工作並未依約如期完成，原
    告訴請被告給付財務顧問服務費或投資顧問費，並無理由。
    並聲明：原告之訴及假執行之聲請均駁回，如受不利之判決
    ，請准供擔保免為假執行。
三、本件兩造於103年3月14日簽訂原證3之合約書，約定原告承
    包被告投資系爭不動產，總價2億5400萬元，被告應於購買
    及出售時各支付總價1%價金為原告財務顧問服務費，被告並
    同意於結算買賣價差扣除成本後總價百分之20之金額給付原
    告為投資顧問費用，被告支付給原告之金額應為現金支付。
    被告與斯曼特公司於103年3月14日以原告為見證人，簽訂原
    證2之協議書，依原證2協議書之約定，被告應於五年租期屆
    滿後以3億480萬元出賣系爭不動產予斯曼特公司，約定五年
    之租賃期間為103年5月2日至108年5月1日，租期屆滿後，被告
    與斯曼特公司延長五年租約，斯曼特公司並未向被告購入系
    爭不動產，系爭不動產仍為被告所有等情，有租賃契約書、
    原證2之協議書、原證3之合約書、建物登記謄本等件在卷可
    憑，並為兩造所不爭，堪以認定。
四、本件原告請求被告給付系爭不動產應出售之財務顧問費用及
    結算後之投資顧問費用，係以前詞為據，固非無見，惟依兩
    造於103年3月14日簽訂之原證3合約書所載：「乙方(即原告
    )承包甲方(即被告)投資台北市松山區...(即系爭不動產)，
    總價新台幣貳億伍仟肆百萬元整。甲方應於購買及出售時各
    支付總價1%價金為乙方財務顧問服務費，甲方並同意於結算
    買賣價差扣除成本後總價百分之二十之金額給付乙方為投資
    顧問費用。以上甲方支付給乙方之金額應為現金支付…」(見
    本院卷第47頁)，斯曼特公司於原證2協議書所定之租期屆滿
    後，並未購入系爭不動產，系爭不動產仍屬被告所有，已如
    前述，則依上揭合約書之內容，原告自無法請求系爭不動產
    出售時之財務顧問服務費，且因系爭不動產尚未出售，自無
    結算買賣價差之可能，原告自無法請求投資顧問費用。
五、原告雖主張受委託進行財務規劃服務，已於簽立協議書時完成
    ，僅係將原告受領顧問費之時間訂於被告與斯曼特公司間租
    約滿三年或屆滿時支付云云，已經被告否認，按解釋契約，
    固須探求當事人立約時之真意，不能拘泥於契約之文字，但
    契約文字業已表示當事人真意，無須別事探求者，即不得反
    捨契約文字而更為曲解。依上揭合約書之約定內容，被告應
    於出售(系爭不動產)時支付總價1%價金為財務顧問服務費，
    並同意於結算買賣價差扣除成本後總價百分之二十之金額給
    付為投資顧問費用，文義之記載已臻明確，係於系爭不動產
    出售作為財務顧問服務費及投資顧問費用請求條件，自不得
    反捨合約書文字而更為曲解， 原告前揭主張自非可採。
六、原告又依據侵權行為規定請求，經核本件並無侵權行為之情
    ，原告亦未舉證證明被告有不法侵權情事，原告主張侵權行
    為自非可採，況斯曼特公司是否因無資力而無法購入系爭不
    動產，並非可歸責予被告，而被告是否如期出售系爭不動產
    或改以出租方式延長租約，亦無不法情事，況無論依原證2
    之被告與斯曼特公司之協議書，或依原證3之合約書，均無
    限制被告必須限期出售系爭不動產，再者，斯曼特公司於原
    證2協議書所示租期屆滿後，未購入系爭不動產，係因斯曼
    特公司認經濟前景不佳，故評估不買回所致，此觀證人即斯
    曼特公司財務經理賓雪玉於另案之證詞自明(見本院卷第177
    頁)，足見系爭不動產未能出售，實與被告公司無關，原告
    前揭主張自非可採。
七、綜上所述，原告依原證3之合約書及侵權行為法律規定，請
    求被告給付如聲明所示，為無理由，應予駁回。原告假執行
    之聲請，因本訴駁回而失其依據，應併予駁回。
八、本案事證已臻明確，兩造其餘主張陳述及所提之證據，經本
    院斟酌後，認與判決結果不生影響，毋庸再予論述，附此敘
    明。
訴訟費用負擔之依據：民事訴訟法第78條。　
中　　華　　民　　國　　110 　年　　11　　月　　4 　　日
                  民事第四庭法　官 陳正昇
以上正本係照原本作成。
如對本判決上訴，須於判決送達後20日內向本院提出上訴狀。如
委任律師提起上訴者，應一併繳納上訴審裁判費。
中　　華　　民　　國　　110 　年　　11　　月　　4 　　日
                            書記官 廖宣惟